【裁判字號】    92,上訴,122
【裁判日期】    920829
【裁判案由】    殺人未遂
【裁判全文】
臺灣高等法院花蓮分院刑事判決                    九十二年度上訴字第一二二號
    上訴人  臺灣臺東地方法院檢察署檢察官
    被      告  乙○○
    選任辯護人  郭重鑾律師
右上訴人因被告殺人未遂案件，不服臺灣台東地方法院九十二年度上訴字第一二二號
中華民國九十二年四月十一日第一審判決（起訴案號：臺灣台東地方法院檢察署九十
一年度偵字第二二一九號），提起上訴，本院判決如左：
    主  文
上訴駁回。
    事實及理由
一、本案經本院審理結果，認第一審判決依殺人未遂罪名，且因被告蘇靖福因有情緒
    障礙及反社會人格傾向且自我控制能力差狀態下，而於行為當時認為被害人甲○
    ○針對自己多所要求，在被告情緒控制不良情況下判斷力有誤，故認定被告行為
    時精神狀態屬「精神耗弱」而援引刑法第十九條第二項而判處被告乙○○殺人未
    遂，處有期徒刑三年，並於刑之執行完畢或赦免後，令入相當處所施以監護一年
    ，認事用法及量刑均無不當，應予維持，並引用一審判決書記載之事實、理由及
    證據。
二、檢察官據告訴人甲○○具狀請求上訴意旨略以：被告砍殺告訴人時，精神狀況正
    常，且犯罪手段兇殘，犯後拒絕賠償醫療費、被害人身體及精神上所受之損害不
    輕，對被害人造成重大傷害，且被告犯罪後之態度不佳，原審僅量處有期徒刑三
    年實嫌過輕云云。
三、惟查：(一)被告乙○○為慢性精神病患，其認知及判斷能力、自我控制能力差，
    屬於「輕度精神耗弱」狀態，有行政院衛生署台東醫院九十二年六月二十日九十
    二東醫精字第０九二０００三三七０號函可佐（見本院卷第九十五頁），是以，
    被告於行為時精神確處於精神耗弱狀態無訛；(二)被告自八十九年六月四日，因
    長期施用強力膠、甲苯成癮，致吸入劑濫用，出現干擾破壞行為，攻擊行為，疑
    似視幻覺等症狀，由家人帶同前往臺北市立療養院診療，迄至九十年九月間，仍
    持續至該院接受治療，另於九十一年九月六日及同年月十三日，至馬偕紀念醫院
    臺東分院精神科門診治療，為藥物濫用併精神病患者，有台北市立療養院九十二
    年一月三日北市療成字第○九一三一一六二○○○號函附病歷、馬偕紀念醫院台
    東分院九十二年一月十三日馬院東醫字第乙九一五八九○號函各一份附卷足參 (
    見原審卷第六十頁、第八十八頁），可知被告為慢性精神病患，故其父母方於九
    十一年三月二十八日，由家人帶往位於臺東縣卑南鄉○○村○○路八十六巷二十
    六號之告訴人任總幹事之「同濟戒毒中心」居住戒除毒癮，於九十一年三月二十
    八日給付零用金五千元，而於九十一年四月一日匯保證金三萬元、戒毒費用三萬
    元、零用金五千元合計六萬五千元予「同濟戒毒輔導中心」，餘自九十一年五月
    六日起，迄九十一年十一月六日，每月由家人匯款戒毒費用二萬七千元、零用金
    八千元，總計之事實，有匯款收據八紙在卷可憑（見本院第一三一頁、第一三八
    頁），由此可知被告本身生活支出均係家人供應，本身並無資力，雖其家人願給
    付告訴人十萬元代為賠償，但告訴人甲○○堅稱：被告每年須給十萬元，直到其
    死亡為止等語（見本院卷第六十二頁），雙方差距過大致其家人無法代被告履行
    民事賠償責任，尚難遽認被告拒履行民事賠償責任，而認被告犯後態度不佳，從
    而原審法院審酌被告之智識、生活狀況、犯罪動機、目的、持菜刀砍人之暴力手
    段、對被害人所造成之傷害、罹患精神疾病對其個人及社會治安之影響及犯後坦
    承犯行等一切情狀，量處有期徒刑三年及刑後監護一年，尚屬允當，檢察官上訴
    意旨指摘第一審量刑過輕，提起本件上訴，不能認為有理由，應予駁回。
據上論斷，應依刑事訴訟法第三百六十八條、第三百七十三條，判決如主文。
本案經檢察官崔紀鎮到庭執行職務。
中        華        民        國       九十二   年    八  月    二十九  日
                                          審判長法官  謝志揚
                                                法官  蔣有木
                                                法官  陳淑媛
右正本證明與原本無異。
如不服本判決應於判決送達後十日內向本院提出上訴狀。其未述理由者，並應於提
出上訴狀後十日內向本院補提理由狀（須附繕本）。
                                              書記官  邱廣譽
中        華        民        國       九十二   年    八  月    二十九  日


司法院資訊處製作；財團法人民間司法改革基金會備份。
